臺灣高等法院刑事判決
110年度上訴字第2934號
上  訴  人  
即  被  告  曾淑盈


上列上訴人即被告因偽造文書案件，不服臺灣桃園地方法院109
年度簡上字第199號，中華民國110年4月23日第一審判決（聲請
簡易判決處刑案號：臺灣桃園地方檢察署108年度偵字第4517號
，移送併辦案號：同署109年度偵續字第83號），提起上訴，本
院判決如下：
    主  文
上訴駁回。
    事實及理由
一、經本院審理結果，認第一審以上訴人即被告曾淑盈（下稱被
    告）以一行為同時犯刑法第216條、第210條之行使偽造私文
    書罪，及修正後即現行刑法第214條之使公務員登載不實文
    書罪，應從較重之行使偽造私文書罪1罪處斷，處有期徒刑5
    月，如易科罰金，以新臺幣1,000元折算1日，並依刑法第21
    9條規定，就如其附表一所示文件上偽造之「黃東梅」署押
    諭知沒收。經核認事用法、量刑及沒收之諭知均無不當，應
    予維持，並引用第一審判決書記載之事實、證據及理由（如
    附件）。
二、被告上訴意旨略以：
　㈠位於桃園市中壢區之「公卿世家社區」過去並未設立管理委
    員會，而該社區「自治委員會」之存在及運作均有爭議，亦
    未曾向桃園市中壢區公所（下稱中壢區公所）登記報備，故
    「自治委員會」召集人劉昌德（慣用名為劉建德，以下均稱
    劉昌德）並非合法適格的區分所有權會議召集人；且「自治
    委員會」既未依法報備成立，則社區住戶於民國107年1月25
    日召開之會議，自可稱為「第一次區分所有權人會議」，僅
    因該次出席人數未達規定，故被告提議重新召開第二次區分
    所有權人會議，並於同年3月17日經推選為區分所有權人會
    議召集人，當然要遵照中壢區公所承辦人員之指示，將開會
    通知單和會議紀錄裡之召集人姓名改為被告自己，哪裡違法
    了？原判決否定被告之真實合法召集人資格，遽論被告觸犯
    刑法第216條、第210條、第214條等罪責，實有不服。
　㈡黃東梅原為「自治委員會」副主委，本就希望借重被告與社
    區住戶沒有嫌隙及包袱之條件，出面成立管理委員會；而被
    告辦理「公卿世家社區大樓管理委員會第1次組織成立報備
    （下稱管委會成立報備）」事宜時，因黃東梅事務繁忙，且
    「公卿世家社區大樓管理委員會公寓大廈（社區）推選召集
    人公告（即原判決附表一所示文書，下稱召集人公告）」只
    是報備時不得不附上之文件，實在沒有用處，被告才會在召
    集人公告上自行簽署「黃東梅」姓名後，向中壢區公所提出
    。得知黃東梅不授權其代簽後，已立即劃掉「黃東梅」姓名
    （下稱「更正之召集人公告」），並向中壢區公所承辦人員
    陳鶴容提出，是陳鶴容未將「更正之召集人公告」送交桃園
    市政府大廈管理科（按係指桃園市政府建築管理處公寓大廈
    科），導致原判決認定被告構成偽造文書，顯不公平。況被
    告不懂法律，沒有故意代替黃東梅簽名之犯意，也無任何圖
    利之目的，亦未對黃東梅或中壢區公所造成任何損害。
　㈢被告只是熱心公益，無私付出，始終依照中壢區公所承辦人
    員之指示，製作各式文件辦理「管委會成立報備」事宜，如
    果認定被告成立犯罪，那麼中壢區公所承辦人員也應該負擔
    同樣罪責，故法院如認為被告有錯，請從寬處理等語。
三、本院查：
　㈠原審依憑被告承認其未事先獲得黃東梅之同意或授權，即在
    「召集人公告」上簽立黃東梅姓名，並將涂芯妮預擬之草稿
    改製成如原判決附表二所示之內容不實文書後，於107年7月
    10日一併向中壢區公所提出，以辦理「管委會成立報備」事
    宜等供述，與證人黃東梅、涂芯妮、陳世友、王慧明、劉昌
    德、陳鶴容之證詞，以及中壢區公所107年7月16日桃市壢工
    字第1070039217號函、公寓大廈管理組織報備證明、桃園市
    政府建築管理處107年12月18日桃建寓字第1070086238號函
    、原判決附表一及附表二所載之各項卷附文書、臺灣高等檢
    察署檢察長108年度上聲議字第5111號命令等證據，相互勾
    稽，而認定被告之行使偽造私文書及使公務員登載不實文書
    犯行，已詳敘所憑之證據與認定之理由，以及被告所辯各節
    何以俱不足採之依據，並無任何憑空推論之情事，亦與經驗
    法則、論理法則無違。
　㈡被告雖執前詞提起上訴。然查：
　　⑴公卿世家社區於107年1月25日所召開之會議，確為「自治
      委員會」，且被告向中壢區公所辦理「管委會成立報備」
      事宜所提出之如原判決附表二編號1至4所示文件，均係被
      告在會後指示涂芯妮預擬草稿，再自行修正、製作，內容
      與實際會議之召集人、聯絡人、文書名稱、開會事由、討
      論事項等節，均多所出入之事實，除據原判決依據前述各
      項證據審認明確外，證人涂芯妮復於本院審理時具結證稱
      ：107年1月25日確實是召開「自治委員會」，臺灣桃園地
      方檢察署108年度他字第615號卷（下稱615號他字卷）第1
      31頁反面之「公卿世家社區大樓一０七年度區分所有權人
      會議紀錄（即原判決附表二編號2所示不實內容文書）」
      ，是被告在申請報備前製作後拿給伊簽名，因為被告說10
      7年1月25日、同年3月17日兩次會議的召集人要一致；107
      年3月17日之區分所有權人會議一開始召集人是劉昌德，
      但劉昌德當天請辭，才改推選被告為召集人，當天只有決
      議成立管理委員會，並沒有選出管理委員，伊是在該次會
      議之後，始經推選為管理委員會之第一屆財委，伊不知道
      被告辦理「管委會成立報備」事宜所提出之「公卿世家社
      區大樓107年度區分所有權人重新召開會議紀錄（即原判
      決附表二編號4所示不實內容文書，615號他字卷第133、1
      34頁）」，其中第三案為何已記載各管理委員之姓名，也
      不知道為何內容會與615號他字卷第46、47頁之實際會議
      紀錄（即原判決附表二編號4所示之實際文書）有票數上
      差異，或為何會增加原本沒有的「九、討論事項及決議」
      第三、四案及「十、臨時動議及決議」第二案，因為伊製
      作草稿後，就交給被告去確認、更改等情綦詳（本院卷第
      356、360至368頁）。被告亦於本院審理時自承：107年3
      月17日開會時，因為自己和姪子的票並未記入，所以伊就
      在自己製作之會議紀錄把這2票加入，原判決附表二編號4
      之兩份文書才會有票數上差距等情不諱（本院卷第369頁
      ）。在在足見被告為求加速完成「管委會成立報備」事宜
      ，而擅自在「召集人公告」上偽簽「黃東梅」署名，又製
      作如原判決附表二各編號所示之不實內容文書無訛。被告
      空言辯稱：公卿世家社區的「自治委員會」並未辦理登記
      ，劉昌德即非合法之會議召集人，伊自可將107年1月25日
      召開之會議稱為「第一次區分所有權人會議」云云，乃屬
      對於會議實際狀況之恣意曲解，洵非可採。
　　⑵被告於本院審理時，提出「公寓大廈管理委員會申請成立
      、變更報備文件」、「公寓大廈管理組織申請報備須知」
      、「附件六之二：重新召集區分所有權人會議決議反對意
      見統計表」等資料（本院卷第373至377頁），辯稱：伊都
      是按照中壢區公所承辦人員之指示，始會如此辦理「管委
      會成立報備」事宜云云（本院卷第347頁）。然查，上開
      資料乃中壢區公所提供予民眾之制式文書，目的係在說明
      公寓大廈管理委員會申請成立或變更報備之標準作業流程
      、應檢附資料、法條依據及必填附件之表格內容等事項，
      以方便民眾理解並遵循辦理而已，被告仍應按照公卿世家
      社區之實際開會情形，據實填具並檢附所需之各項文件提
      出申辦，自不待言。被告雖稱：「公寓大廈管理委員會申
      請成立、變更報備文件」最上方以紅筆註記的「先：召集
      人公告」，下方以藍筆註記的「正本（社區存）」、「副
      本（2份給區公所）」等文字，係中壢區公所承辦人員陳
      鶴容所寫（本院卷第347、348頁），然縱使此節為真，觀
      諸該等文字內容，無非亦係在提醒被告注意應檢附文件之
      先後順序及辦理流程，並無任何指示被告修改文件，或表
      示得以事後更改內容之不實文書辦理之情形可言。被告上
      訴提出之公卿世家社區大樓一０七年度區分所有權人會議
      紀錄、簽到簿、出席人員名冊、使用執照存根、申請報備
      書、申請報備檢查表、重新召集區分所有權人會議決議成
      立公告、反對意見紀錄表、切結書、公寓大廈管理組織報
      備證明、公寓大廈（社區）區分所有標的基本資料表、公
      卿世家社區大樓一０七年度區分所有權人重新召開會議紀
      錄等資料（本院卷第69至129、137至153、161至165頁）
      ，亦均僅係被告辦理「管委會成立報備」之過程中所填寫
      、提出或取得之文件，被告據此辯稱：伊都是遵照中壢區
      公所承辦人員之指示才修改文件，如果自己有罪，承辦人
      員也應同負罪責云云，顯屬無據。
　　⑶被告雖提出劃掉「黃東梅」姓名之「更正之召集人公告」
      （本院卷第133頁），主張其已向中壢區公所更正，黃東
      梅並未受有損害云云。然觀諸桃園市政府建築管理課107
      年12月18日桃建寓字第1070086238號函所檢送之公卿世家
      社區管理委員會申請第一次組織成立報備相關資料（615
      號他字卷第116至154頁），其內並無上開「更正之召集人
      公告」，僅有被告於107年6月29日出具之切結書而已（61
      5號他字卷第117頁反面），且涂芯妮於本院審理時證稱：
      被告只有以LINE傳送「更正之召集人公告」圖檔給伊看，
      伊沒看過紙本，不知道被告有無向中壢區公所提出「更正
      之召集人公告」等情（本院卷第360、361頁），核與被告
      與黃東梅LINE對話擷圖顯示之情狀相符（本院卷第131頁
      ），即尚難遽認被告所稱：伊有向中壢區公所提出「更正
      之召集人公告」乙節為真。再者，證人即中壢區公所人員
      吳慧蓮於原審證稱：伊如果有收到民眾寄來的文件，一定
      會轉給承辦人，公卿世家社區的文件就是轉給陳鶴容，但
      伊不會打開來看，也不記得被告是否曾託伊轉交文件給陳
      鶴容等語（109年度簡上字第199號卷第283、284頁）；陳
      鶴容亦證稱：伊只記得被告有提出切結書，保證都是按照
      公寓大廈管理條例相關規定辦理，因為當時公卿世家社區
      的住戶對此有些爭議，但伊不確定此份切結書是否為中壢
      區公所要求的，也不記得有無同時收到「更正之召集人公
      告」，但核發公寓大廈管理組織報備證明後，資料都會一
      起送至桃園市政府等情綦詳（同上卷第275至278頁），益
      徵被告辯稱：伊係將「更正之召集人公告」與「107年6月
      29日切結書」一併交予中壢區公所承辦人員云云，尚乏其
      據。況按刑法第210條所謂偽造私文書足以生損害於公眾
      或他人，祇須偽造時足以發生損害為已足，至真正名義人
      之事後追認，與其已成立之罪名，並無影響；有無經本人
      之授權，係以當時之情形而定，如當時未獲授權，縱本人
      事後不予追究，於其已成立之罪名，並無影響，亦即偽造
      私文書罪，為即成犯，不因被害人之事後追認，而能阻卻
      犯罪之成立（最高法院25年上字第2123號、99年度台上字
      第4990號判決意旨參照）。被告未獲黃東梅之同意或授權
      ，即擅自偽造「黃東梅」署名，據以製作「黃東梅推選被
      告擔任公卿世家社區管理委員會召集人」之不實內容私文
      書，再向中壢區公所辦理「管委會成立報備」事宜而行使
      ，已足生損害於黃東梅及中壢區公所對於社區管理委員會
      管理之正確性，故縱使被告嗣後真有再提出「更正之召集
      人公告」情事，亦已無解於偽造文書罪責之成立甚明。
　　⑷有關刑之量定，屬法院得依職權自由裁量之事項，苟於量
      刑時，已以行為人之責任為基礎，並斟酌刑法第57條各款
      所列一切情狀，在法定刑度之內予以裁量，又未濫用其職
      權，所量之刑亦無違公平、比例、罪刑相當等量刑原則者
      ，即不得遽指為違法（最高法院110年度台上字第5521號
      判決意旨參照）。原判決已於理由欄內，具體說明被告所
      為足生損害於黃東梅、公卿世家社區其餘住戶權益及中壢
      區公所管理社區管理委員會之正確性，實屬不該，且矢口
      否認犯罪，未能正視己非，悛悔改過，兼衡其大學畢業、
      自陳經濟狀況勉持等刑法第57條所列各款情事，而在法定
      刑度內判處有期徒刑5月，並諭知易科罰金之折算標準，
      並無違反公平原則、比例原則、罪刑相當原則，或有何逾
      越法律所規定範圍，抑或濫用權限之情形。況被告提起上
      訴，仍執陳詞否認犯罪，且一再藉詞熱心社區公共事務而
      曲解實情，文過飾非，甚至指摘係中壢區公所承辦人員指
      導其犯罪，表示「中壢區公所叫我製作這樣的文件，若我
      有罪，那承辦人也是一樣的罪，不是我願意這樣做的」、
      「政府規定要有召集人的名字，叫我不要改名字，我如何
      成立管委會」云云（本院卷第341、351、352頁），迄未
      見其正視己非，反躬自省，可見原審量刑基礎並未發生任
      何改變。被告提出之桃園市政府建築管理處107年5月2日
      桃建寓字第1070023839號函、中壢區公所107年7月6日桃
      市壢工字第1070038471號函、公卿世家社區外觀及地下室
      照片、愛明眼科診所診斷證明書、公卿世家社區LINE群組
      對話擷圖（本院卷第155至159、179至205、237、261至26
      7頁），只能說明公卿世家社區住戶於107年間，對於「自
      治委員會」或「管理委員會」之適法性確有所爭執，以及
      公卿世家社區之建物狀況，暨被告於110年10月間因青光
      眼、白內障等病症接受治療之客觀事實而已，尚無足資為
      有利於被告之量刑認定，被告辯稱：伊只是熱心公益，無
      私付出，如果有錯，請從寬處理云云，要無可採；至被告
      檢附之空白公寓大廈（社區）申請報備書等制式文件、10
      7年3月17日會議照片、公卿世家社區大樓管理委員會107
      年5月6日107年度第1屆管理委員名冊及會議紀錄（本院卷
      第49至67、167至177頁），僅係主管機關提供予一般民眾
      辦理「管委會成立報備」事宜時之參考制式表格，以及呈
      現107年3月17日開會影像、107年5月6日管理委員會開會
      情形而已，均與本案犯罪事實之認定無涉，亦附此敘明。
　㈢從而，被告提起本件上訴，無非係對於原判決已明白論斷說
    明之事項，猶執陳詞，再事爭執，其上訴為無理由，應予駁
    回。　
據上論斷，應依刑事訴訟法第373條、第368條，判決如主文。
本案經檢察官廖榮寬聲請以簡易判決處刑，檢察官薛全晉移送併
辦，被告提起上訴後，檢察官洪威華到庭執行職務。
中　　華　　民　　國　　111 　年　　2 　　月　　16　　日
                  刑事第二十一庭審判長法　官  林怡秀
                                      法　官  胡宜如
                                      法　官  劉元斐
以上正本證明與原本無異。
如不服本判決，應於收受送達後20日內向本院提出上訴書狀，其
未敘述上訴之理由者並得於提起上訴後20日內向本院補提理由書
（均須按他造當事人之人數附繕本）「切勿逕送上級法院」。
                                      書記官  陳靜雅
中　　華　　民　　國　　111 　年　　2 　　月　　16　　日
附錄：本案論罪科刑法條全文
中華民國刑法第210條
偽造、變造私文書，足以生損害於公眾或他人者，處5年以下有
期徒刑。
中華民國刑法第214條
明知為不實之事項，而使公務員登載於職務上所掌之公文書，足
以生損害於公眾或他人者，處3年以下有期徒刑、拘役或1萬5千
元以下罰金。
中華民國刑法第216條
行使第210條至第215條之文書者，依偽造、變造文書或登載不實
事項或使登載不實事項之規定處斷。
附件：
臺灣桃園地方法院刑事判決
                                    109年度簡上字第199號
上　訴　人
即  被  告  曾淑盈　女　民國00年0月00日生
                    身分證統一編號：Z000000000號
                    住○○市○○區○○街00號6樓
                    居屏東縣○○鎮○○路○段000號3樓
上列上訴人即被告因偽造文書案件，不服本院中華民國109 年1
月13日所為之108 年度壢簡字第364 號第一審刑事簡易判決（聲
請簡易判決處刑案號：108 年度偵字第4517號），提起上訴，並
經檢察官移送併辦（移送併辦案號：109 年度偵續字第83號），
本院管轄之第二審合議庭認應適用通常程序自為第一審判決如下
：
    主  文
原判決撤銷。
曾淑盈犯行使偽造私文書罪，處有期徒刑伍月，如易科罰金，以
新臺幣壹仟元折算壹日；如附表一所示文件上偽造之「黃東梅」
署押沒收。
    事  實
一、曾淑盈係桃園市○○區○○路000 號之「公卿世家社區大樓」公
    寓大廈之住戶，並於民國107 年5 月6 日起始擔任該社區管
    理委員會之主任委員，曾淑盈明知該社區於民國107 年1 月
    25日所召開之會議為自治委員會，而該社區於107 年3月17
    日所召開之會議為第一次區分所權人會議，且前開二次會議
    之召集人均為劉建德（真實姓名為劉昌德），其為求能加速
    完成該社區管理委員會之管理組織報備程序，竟基於行使偽
    造私文書及使公務員登載不實之犯意，於107 年1 月25日起
    至107 年7 月10日止間之某時，在桃園市某不詳地點，先指
    示不知情之涂芯妮先以電腦設備預擬草稿，再由曾淑盈將涂
    芯妮所預擬之草稿製作成如附表二所示之內容不實文書，復
    未經同為該社區住戶之黃東梅同意，在「公卿世家社區大樓
    管理委員會公寓大廈（社區）推選召集人公告」（被推選區
    權人：曾淑盈）上，擅自簽署黃東梅姓名，表示黃東梅推選
    曾淑盈為召集人之意思，以此方式偽造該推選召集人公告，
    嗣於107 年7 月10日，持如附表一所示之偽造之推選召集人
    公告及附表二所示之內容不實文書，向桃園市中壢區公所（
    下稱中壢區公所）申請公卿世家社區管理委員會第1 次管理
    組織成立報備時而行使之，使不知情之承辦公務員就如附表
    所示之內容不實文書為形式上之審查後，將該社區管理委員
    會管理組織報備申報應備文件及程序均合於規定之不實事項
    ，登載於職務上所掌之公文書，並據此核發准予該社區管理
    委員會辦理管理組織報備程序備查之公寓大廈管理組織報備
    證明1 份予該社區管理委員會，足以生損害於黃東梅、該大
    廈其他住戶及主管機關對於公寓大廈管理之正確性
二、案經劉佳欣、石明進、劉素珍、李家濬、張惠如、邱驛翔、
    陳世友、王慧明訴由臺灣桃園地方檢察署檢察官偵查後聲請
    簡易判決處刑及移送併辦。
    理  由
壹、程序事項：
一、按被告以外之人於審判外之言詞或書面陳述，除法律有規定
    者外，不得作為證據，刑事訴訟法第159 條第1 項固定有明
    文。惟被告以外之人於審判外之陳述，雖不符同法第159 條
    之1 至第159 之4 之規定，而經當事人於審判程序同意作為
    證據，法院審酌該言詞陳述或書面陳述作成時之情況，認為
    適當者，亦得為證據。又當事人、代理人或辯護人於法院調
    查證據時，知有第159 條第1 項不得為證據之情形，而未於
    言詞辯論終結前聲明異議者，視為有前項之同意，同法第15
    9 條之5 第1 、2 項亦定有明文。本案所引用之被告以外之
    人於審判外之陳述，雖為傳聞證據，惟檢察官及被告曾淑盈
    於本院準備程序中並未爭執該等陳述之證據能力，迄至言詞
    辯論終結前亦未再聲明異議，本院審酌上開證據資料製作時
    之情況，尚查無違法不當及證明力明顯過低之瑕疵，亦認為
    以之作為證據應屬適當，故揆諸前開法律規定與說明，爰依
    刑事訴訟法第159 條之5 規定，認前揭證據資料有證據能力
    。
二、另本院以下所引用之非供述證據，均與本件事實具有自然關
    聯性，且核屬書證、物證性質，又查無事證足認有違背法定
    程序或經偽造、變造所取得等證據排除之情事，復經本院依
    刑事訴訟法第164 條、第165 條踐行物證、書證之調查程序
    ，況檢察官及被告對此部分之證據能力亦均不爭執，是堪認
    均有證據能力。
貳、實體事項：
一、訊據被告曾淑盈固不否認確有於107 年1 月25日起至107 年
    7 月10日止之某時，在桃園市某不詳地點，於附表一所示之
    文件及欄位上，簽署「黃東梅」姓名，復指示涂芯妮製作附
    表二所示之文書，再於107 年7 月10日持如附表一所示之偽
    造之推選召集人公告及附表二所示之文書，向中壢區公所申
    請公卿世家社區管理委員會第1 次管理組織成立報備時而行
    使等節，惟矢口否認有何使公務員登載不實及行使偽造私文
    書犯行，辯稱：就使公務員登載不實部分，伊此部分行為已
    經檢察官為不起訴之處分，故伊應該判無罪，且伊提出給區
    公所的文件，都是依照區公所人員要求而修改，另就行使偽
    造私文書部分，伊否認犯罪，伊有去區公所撤回該份公告，
    黃東梅的財產都沒有損失，並沒有損害，而且黃東梅並沒有
    要對伊提告云云。經查：
  ㈠被告確有於事實欄所示時間、地點，未事先取得被害人黃東
    梅之同意或授權，即於附表一所示之文件及欄位上，簽署「
    黃東梅」之姓名，且將不知情之涂芯妮以電腦設備預擬之草
    稿，製作成如附表二所示之文書，並於107 年7 月10日，向
    中壢區公所申請公卿世家社區大樓管理委員會第1 次組織成
    立報備時，提出該如附表一、二所示之文書向中壢區公所申
    請第一次組織成立報備事宜而行使，中壢區公所依書面為形
    式審查，即以公函通知「為公卿世家社區大樓管理委員會申
    請第一次組織成立報備一案，尚符規定本所備查並發予報備
    證明1 紙（107 桃市壢寓字第107029號），復請查照」，並
    核發公寓大廈管理組織報備證明之事實，業據證人即被害人
    黃東梅於警詢與偵查中、證人涂芯妮於偵訊中均證述明確（
    詳見他字第615 號卷第33至34頁、第157 頁正反面、偵續字
    卷第237 號卷第159 至162 頁），並有桃園市中壢區公所10
    7 年7 月16日桃市壢工字第1070039217號函、公寓大廈管理
    組織報備證明、桃園市政府建築管理處107 年12月18日桃建
    寓字第1070086238號函及所附如附表一、二所示之文件在卷
    可查（詳見他字第615 號卷第50至51頁、第116 至154 頁）
    ，且為被告所不爭執（詳見本院簡上字卷第173 至174 頁）
    ，此部分之事實，已堪認定。
  ㈡該社區於107 年1 月25日所召開之會議為自治委員會，而該
    社區於107 年3 月17日所召開之會議為第一次區分所權人會
    議，且前開二次會議之召集人均為劉昌德一節，有下列證據
    可茲認定，論述如下：
  ⒈證人即告訴人陳世友、王慧明於警詢時均證稱：伊們跟被告
    沒有糾紛或仇恨，於107 年1 月25日召開的是自治委員會，
    召集人為劉昌德，但被告卻製作成區分所有權人會議，召集
    人也製作成被告自己，且被告所製作之會議內容與當時開會
    討論內容不同，107 年3 月17日開會的通知書是所有權人開
    會通知書，但會議紀錄卻是重新召開會議紀錄，明顯與通知
    書上不符，開會通知及會議紀錄裡面所載召集人也都是被告
    ，並非當初的召集人劉昌德等語（詳見他字第615 號卷第29
    至32頁）；證人陳世友、王慧明於偵查中復均證稱：107 年
    3 月17日所召開之會議召集人是當時委員會主委劉昌德，被
    告偽造成區分所有權人重新召開會議紀錄，被告拿這份偽造
    會議紀錄去中壢地政事務所申請全體住戶之區分所有權人地
    籍資料，並知悉社區所有住戶之聯絡方式等語（詳見他字第
    615 號卷第2 至3 頁）；證人劉昌德於偵查中證稱：107 年
    1 月25日所召開之會議為自治委員會，召集人也是伊，107
    年3 月17日開會通知之召集人是伊，伊是當天辭去召集人職
    務，後來改選被告為召集人等語（詳見他字第615 號卷第15
    7 頁）；證人黃東梅於偵查中證稱：107 年1 月25日召開的
    是自治委員會，該會議的召集人是劉昌德，伊是該次會議的
    紀錄，當天開會內容有討論地下室淹水問題、社區基金收取
    、監視器問題、社區大門磁扣、地下室車庫門禁及後續管理
    問題、社區清潔及衛生問題、摩托車停車位問題、成立管委
    會問題、美化社區門面問題、是否變更社區基金帳戶名字、
    地下室公用蓄水池、水塔清洗及遴選新自治委員會委員等議
    題，另外伊能確定107 年3 月17日召開會議的召集人是劉昌
    德等語（詳見他字第615 號卷第33至34頁）。準此，互核上
    開證人之證述，就該社區於107 年1 月25日所召開之會議為
    自治委員會，而該社區於107 年3 月17日所召開之會議為第
    一次區分所權人會議，且前開二次會議之召集人均為劉昌德
    等節所述一致，並無明顯矛盾或不合常情之處。
  ⒉徵之如附表二各編號所示之文書（詳見他字第615 號卷第7頁
    、第46至49頁、第131 至134 頁）：附表二編號1 、2 所示
    之文書，係為107 年1 月25日召開之會議所製作之開會通知
    及會議紀錄，附表二編號3 、4 所示之文書，係為107 年3 
    月17日召開之會議所製作之開會通知及會議紀錄，而被告所
    製作之上開開會通知及會議紀錄，其內容記載與實際會議通
    知及會議紀錄均有出入（詳細比較參看附表二不實內容、實
    際內容），且對照上開證人之證詞內容，可見被告為求加速
    完成社區管委會之成立，將各次會議之召集人均列為被告自
    己，且於各次會議紀錄中記載與實際內容不符之內容，是該
    社區於民國107 年1 月25日所召開之會議為自治委員會，而
    該社區於107 年3 月17日所召開之會議為第一次區分所權人
    會議，且前開二次會議之召集人均為劉昌德等情，應非虛構
    ，核屬信而有徵。
  ㈢綜合上揭各項事證，被告上開偽造黃東梅之簽名之行為，已
    足影響該文書之真實性與被害人黃東梅之權益，及中壢區公
    所對於社區管理委員會管理之正確性，已構成行使偽造私文
    書罪責無疑。且被告亦明知附表二各編號所示之會議召集人
    並非被告，仍將附表二各編號所示之開會通知及會議記錄登
    載不實內容（不實內容與實際內容之比較詳見附表二），連
    同附表一所示之文件，持之向中壢區公所申請第一次組織成
    立報備事宜，中壢區公所依書面為形式審查，即以公函通知
    「備查」，並核發公寓大廈管理組織報備證明，足生損害於
    公卿世家大廈其他住戶及主管機關對於公寓大廈管理之正確
    性，洵堪認定。
  ㈣至被告雖辯以伊有去區公所撤回該份公告，且黃東梅沒有受
    到損害，黃東梅亦沒有要對伊提告云云，然查：
  ⒈按刑法處罰偽造文書罪之主旨，所以保護文書之實質的真正
    ，雖尚以足生損害於公眾或他人為要件之一，亦衹以有損害
    之虞為已足，有無實受損害，在所不問，且此所謂損害，亦
    不以經濟價值為限（最高法院51年台上字第1111號判例參照
    ）。且刑法第210 條所謂偽造私文書足以生損害於公眾或他
    人，祇須偽造時足以發生損害為已足，至真正名義人之事後
    追認，與其已成立之罪名，並無影響；有無經本人之授權，
    係以當時之情形而定，如當時未獲授權，縱本人事後不予追
    究，於其已成立之罪名，並無影響，亦即偽造私文書罪，為
    即成犯，不因被害人之事後追認，而能阻卻犯罪之成立（最
    高法院25年上字第2123號判例、99年度台上字第4990號判決
    意旨參照）。
  ⒉查如附表一所示文件，其上已載明「公卿世家社區大樓管理
    委員會公寓大廈（社區）推選召集人公告（被推選區權人：
    曾淑盈）」等字樣，復經被告未經被害人黃東梅之授權或同
    意，逕於其上「區分所有權人簽章欄」中填載「黃東梅」之
    姓名，足以表彰被害人黃東梅確有推選被告作為該社區大樓
    「被推選區權人」之意思，自屬私文書。又被告偽造如附表
    一所示文件完成後，向中壢區公所提出作為該社區管理委員
    會組織成立報備之證據資料，足生損害於中壢區公所對社區
    管理委員會管理之正確性，亦足生損害於文書名義人即被害
    人黃東梅甚明。且被告既於偽造該「黃東梅」署押時未獲被
    害人黃東梅之同意或授權等節，業已認定如前，則縱被害人
    黃東梅於偵訊中表示對被告前開犯行無意提出刑事告訴等語
    在卷（詳見他字第615 號卷第157 頁），然揆諸前開判決意
    旨，偽造私文書罪既為即成犯，縱被害人黃東梅事後表示不
    予追究，或並未因被告本案犯行而受有財產上損害，於被告
    前開已成立之罪名，自無影響。且被告前開所為，確已足生
    損害於中壢區公所對於社區管理委員會管理之正確性，縱被
    告自陳已於嗣後再行對中壢區公所提出將被害人黃東梅姓名
    以雙直線劃掉並在旁註明「搬家」之文件，然揆諸前開判決
    意旨，偽造文書罪既為即成犯，且本案被告偽造該私文書並
    行使時亦確足以對中壢區公所就社區管理委員會之管理正確
    性發生損害，即不因被告重行將「黃東梅」姓名刪除後再行
    提出該文件之行為即可阻卻本案犯罪之成立。是被告前開所
    辯，自非可採。
  ㈤另被告雖辯以伊提出給區公所的文件，都是依照區公所人員
    要求而修改云云，惟查：
  ⒈按除有正當理由而無法避免者外，不得因不知法律而免除刑
    事責任。但按其情節，得減輕其刑，刑法第16條定有明文。
    而所謂不知法律，係指對於刑罰法律有所不知，且其行為不
    含有惡性者而言（最高法院101 年度台上字第6244號判決意
    旨參照）。又按「刑法第16條所規定之違法性錯誤之情形，
    採責任理論，亦即依違法性錯誤之情節，區分為有正當理由
    而無法避免者，應免除其刑事責任，而阻卻犯罪之成立，至
    非屬無法避免者，則不能阻卻犯罪成立，僅得按其情節減輕
    其刑之不同法律效果。然法律頒布，人民即有知法守法義務
    ；是否可以避免，行為人有類如民法上之善良管理人之注意
    義務，不可擅自判斷，任作主張。而具反社會性之自然犯，
    其違反性普遍皆知，自非無法避免。行為人主張依本條之規
    定據以免除其刑事責任，例如在其本國施用大麻合法之外國
    人第一次攜帶大麻入境之行為，自應就此阻卻責任事由之存
    在，指出其不知法律有正當理由而無法避免之情形。至於違
    法性錯誤尚未達於不可避免之程度者，其可非難性係低於通
    常，則僅係得減輕其刑，並非必減。是否酌減其刑，端視其
    行為之惡性程度及依一般社會通念是否皆信為正當者為斷」
    （最高法院100 年度台上字第156 號判決意旨可參）。而所
    謂可否避免，應依行為人的社會地位、能力及知識程度等一
    切因素考量，判斷行為人是否得以意識到行為之違法，且當
    行為人對自己之行為是否涉及不法有疑慮時，即負有查詢之
    義務，不能恣意以不確定之猜測，擅斷主張自己之行為屬無
    法避免之禁止錯誤，否則倘若一律可主張欠缺不法意識而免
    責，無異鼓勵輕率，亦未符合社會良性之期待。
  ⒉證人即中壢區公所受理公寓大廈管理委員會之承辦人員陳鶴
    容於本院審理時證稱：伊是審核公卿世家社區大樓管委會之
    承辦人，在一般民眾申請公寓大廈管委會報備過程中，伊不
    會對於申請人所提出的資料進行實質審查，只有書面審查，
    就是要求應該要檢附的文件有檢附之外，不會特別要求要檢
    附其他文件，要檢附的文件例如出席的簽到簿、會議紀錄，
    伊會看人數是否足夠等語（詳見本院簡上字卷第275 至282
    頁），由證人陳鶴容上開證述可知，證人陳鶴容並未言及有
    要求被告修改任何文件，且中壢區公所對於民眾申請公寓大
    廈管理委員會之報備程序，僅有形式審查，並無實質審查等
    情，再觀之附表二編號4 所示之文件（即107 年3 月17日會
    議紀錄），被告所製作之不實內容文書中，不僅多增加原始
    會議紀錄所無之管理委員會9 名委員姓名，更增加「管委會
    的會議，住戶可以旁聽，但無發言及表決權」等文字，衡以
    證人陳鶴容為中壢區公所之承辦人員，實無動機及理由要求
    被告修改如附表二編號4 所示之文書，是被告辯稱附表二各
    編號所示文件是區公所人員要求其修改云云，難認可採。
  ⒊再查，本件被告學歷為大學畢業（詳見本院簡上字卷第51頁
    ），可認被告具有相當學識，佐以被告於本案行為當時年齡
    為50餘歲，應已具有相當社會歷練及法治常識，是被告就其
    上開所為，既明知如附表二各編號所示之會議已然召開完畢
    ，能否逕予修改上開會議開會通知及會議紀錄，本應諮詢其
    他法律專業人員，況被告自承其已於107 年3 月17日會議當
    日經公卿世家社區大樓之住戶推選為成立管委會之召集人（
    詳見本院簡上字卷第283 頁），被告卻於附表二編號4 所示
    會議紀錄中，增加原本會議紀錄中所無之「管委會的會議，
    住戶可以旁聽，但無發言及表決權」之條件限制，顯見被告
    乃有意減少管委會之外部監督、制衡機制，而擴張管委會之
    權力，以被告如此暗渡陳倉之舉以觀，被告對於本案使公務
    員登載不實之犯行，實難認其有欠缺違法性之認識，且亦無
    已達不可避免程度可言，自不得據此而阻卻其刑事責任。再
    者，被告本身係受有相當智識教育，且具有一定之社會歷練
    之背景，實難遽信被告所為修改附表二各編號之文書，係受
    證人陳鶴容所指使，是被告徒以伊提出給區公所的文件，都
    是依照區公所人員要求而修改為辯，以圖其自身犯罪行為之
    免責，無足憑採。
  ㈥又被告辯以伊於本件涉犯使公務員登載不實部分，曾獲檢察
    官不起訴處分，故伊應受無罪判決云云。經查，本案固一度
    經檢察官為不起訴之處分，有被告提出之臺灣桃園地方檢察
    署檢察官108 年度偵字第4517號不起訴處分書在卷可考，堪
    信屬實，惟該不起訴處分嗣經告訴人張惠如聲請再議，經臺
    灣高等檢察署檢察長以108 年度上聲議字第5111號命令發回
    續查，有該命令1 紙在卷可查，其形式上既業經廢棄，即難
    再憑以據為主張。況且，犯罪事實應依證據認定，刑事訴訟
    法第154 條第2 項前段定有明文，此即刑事審判中之證據裁
    判主義，是檢察官就告訴人所指訴犯罪事實之有無，其認定
    即可能隨偵查階段之先後，所蒐集證據多寡，因而可得證立
    之待證事實範圍而異，尚難僅以檢察官就同一案件曾一度為
    不起訴之處分，即遽論斷告訴人所指訴之犯罪事實不存在，
    是被告上開所辯，尚不足採。
  ㈦綜上，本案事證明確，被告上開所辯均非可採，被告犯行已
    堪認定，應依法論科。
二、論罪科刑及撤銷改判之說明：
  ㈠按刑法第2 條第1 項之規定，乃係規範行為後「法律變更」
    所生新舊法比較適用之準據法，故如新舊法處罰之輕重相同
    ，即無比較適用之問題，非此條所指之法律有變更，即無本
    條之適用，應依一般法律適用原則，適用裁判時法，其為純
    文字修正者，更應同此（最高法院95年第21次刑事庭會議決
    議意旨參照）。查被告行為後，刑法第214 條使公務員登載
    不實罪業於108 年12月25日修正公布，並於同年月27日施行
    。該條原規定：「明知為不實之事項，而使公務員登載於職
    務上所掌之公文書，足以生損害於公眾或他人者，處3 年以
    下有期徒刑、拘役或5 百元以下罰金」，而其罰金刑雖規定
    為5 百元以下，但依刑法施行法第1 條之1 第1 項、第2 項
    前段規定，該罰金貨幣單位為新臺幣，其罰金數額並應提高
    為30倍，故本罪之罰金刑實則為新臺幣1 萬5 千元以下。嗣
    修正後本條則規定：「明知為不實之事項，而使公務員登載
    於職務上所掌之公文書，足以生損害於公眾或他人者，處3
    年以下有期徒刑、拘役或1 萬5 千元以下罰金」，僅將罰金
    刑從「5 百元以下」修正為「1 萬5 千元以下」，此外並無
    其他修正；而因適用刑法施行法第1 條之1 第1 項罰金貨幣
    單位為新臺幣之結果（至該條第2 項前段提高罰金數額30倍
    之規定則不再適用），修正後該罪罰金刑亦同為新臺幣1 萬
    5 千元以下，而與修正前仍屬一致，並無不同，對被告而言
    尚無有利或不利之情形，揆諸前揭說明，自不生新舊法比較
    之問題，應依一般法律適用原則，適用裁判時法即上揭修正
    後之刑法第214 條規定。
  ㈡又按所謂「備查」者，其涵義為下級機關或公私機構、個體
    ，對上級機關或主管事務之機關，有所陳報或通知，使該上
    級機關或主管事務之機關，對於其指揮、監督或主管之事項
    ，知悉其事實。換言之，備查之目的，在於知悉事實經過為
    何，且原則上權責仍在陳報者，尚非表示事前為請示之意。
    是由上開說明可知，主管機關就人民團體呈送之文件所為之
    備查，應僅就書面為形式審核，並無由就文件內容真實與否
    作實質認定（最高法院87年度台上字第485 號判決要旨參考
    ）。查被告在偽造如附表一所示之文件，並製作如附表二各
    編號所示不實內容之開會通知及會議紀錄，持附表一、二所
    示之文件，向中壢區公所報備依公寓大廈管理條例成立公卿
    世家社區大樓管理委員會之行為，應屬行使偽造私文書，另
    中壢區公所因此就被告上開所為申請報備事宜，僅依書面為
    形式審查，即以公函通知「准予報備」，並核發公寓大廈管
    理組織報備證明，自足生損害於公卿世家社區大樓之住戶及
    中壢區公所對於管理公寓大廈管理委員會成立之正確性。是
    核被告所為，係犯刑法第216 條、第210 條之行使偽造私文
    書罪、同法第214 條之使公務員登載不實文書罪，
  ㈢被告偽造如附表一所示私文書後復持以行使，其偽造之低度
    行為，為其後行使之高度行為所吸收，不另論罪。
  ㈣被告利用不知情之涂芯妮製作如附表二所示之內容不實文書
    ，使其得以遂行使公務員登載不實文書之犯行，為間接正犯
    。
  ㈤被告以一行為同時觸犯上開2 罪，為想像競合犯，依刑法第5
    5條規定，應從一重之行使偽造私文書罪處斷。
  ㈥聲請簡易判決處刑意旨雖漏未就被告使公務員登載不實提起
    公訴，然該等部分與本案經起訴且經本院論罪科刑部分，具
    有想像競合犯之裁判上一罪關係，自為起訴效力所及，且經
    臺灣桃園地方檢察署檢察官以109 年度偵續字第83號移送併
    辦，本院自得併予審理。
  ㈦被告上訴意旨否認本件犯行，並執前詞指摘原判決不當云云
    ，分別經本院逐一論駁及說明如前，是被告上訴為無理由，
    應予駁回。
  ㈧另按第一審法院依被告在偵查中之自白或其他現存之證據，
    已足認定其犯罪者，得因檢察官之聲請，不經通常審判程序
    ，逕以簡易判決處刑；檢察官聲請以簡易判決處刑之案件，
    經法院認為有刑事訴訟法第451 條之1 第4 項但書之情形者
    ，應適用通常程序審判之；又對於簡易判決之上訴，準用刑
    事訴訟法第三編第一章及第二章除第361 條外之規定，刑事
    訴訟法第449 條第1 項、第452 條、第455 條之1 第3 項分
    別定有明文。依此，法院對於案情甚為明確之輕微案件，固
    得因檢察官之聲請，逕以簡易程序判決處刑，惟仍應以被告
    在偵查中之自白或其他現存之證據，已足認定其犯罪者為限
    ，始能防冤決疑，以昭公允。且於裁判上一罪之案件，倘其
    中一部分犯罪不能適用簡易程序者，全案應依通常程序辦理
    之，乃訴權不可分、程序不可分之法理所當然。從而，管轄
    第二審之地方法院合議庭受理簡易判決上訴案件，除應依通
    常程序審理外，其認案件有前述不能適用簡易程序之情形者
    ，自應撤銷原判決，逕依通常程序為第一審判決，始符法制
    （最高法院108 年度台非字第15號判決參照）。本件被告就
    原審判決後，臺灣桃園地方檢察署檢察官始移送併辦所涉使
    公務員登載不實部分，是被告係以一行為同時觸犯行使偽造
    私文書及使公務員登載不實2 罪名，應從一重以行使偽造私
    文書罪處斷，已如前述。原判決未及審酌於此，僅論以行使
    偽造私文書罪，已有判決適用法則不當之違誤，且被告所涉
    使公務員登載不實部分，並未經被告在偵查中自白犯罪，又
    非經檢察官依通常程序起訴，或經被告自白犯罪之情形，是
    其所犯之使公務員登載不實罪，顯有刑事訴訟法第452 條所
    規定不合簡易判決處刑之情形，為保障當事人之審級利益，
    且原判決亦有上開可議之處，自應由本院合議庭依通常訴訟
    程序審判後，撤銷原審判決，以第一審法院之地位自為第一
    審判決。
  ㈨爰以行為人之責任為基礎，審酌被告偽造如附表一所示之文
    件，以作為黃東梅確有推選被告作為該社區之被推選區權人
    之證據，持向中壢區公所提出行使，並於附表二各編號所示
    文件登載不實內容，而持向主管機關申請之報備，使公務員
    於公文書上為不實登載，所為足生損害於黃東梅，亦有損及
    本件社區其餘住戶權益及中壢區公所管理社區管理委員會之
    正確性，實屬不該，兼衡其犯後矢口否認犯行之犯後態度，
    未能正視己非，悛悔改過，是其所為自應受有相當程度之刑
    事非難，犯罪之動機、目的、手段、警詢中自陳家庭經濟狀
    況勉持之生活狀況、大學畢業之智識程度等一切情狀，量處
    如主文所示之刑，並諭知易科罰金之折算標準。
三、沒收部分：本件被告所偽造「黃東梅」署名之「公卿世家社
    區大樓管理委員會公寓大廈（社區）推選召集人公告」及附
    表二各編號所示之文件，業經被告持交予中壢區公所承辦人
    員行使而交付，已非屬被告所有之物，自不予宣告沒收；惟
    附表一所示文件上所偽造之「黃東梅」署名1 枚，係屬偽造
    之署押，依刑法第219 條規定，不問是否屬於被告與否，應
    予宣告沒收。
四、按刑事訴訟法第370 條第1 項所定：「由被告上訴或為被告
    之利益而上訴者，第二審法院不得諭知較重於原審判決之刑
    。但因原審判決適用法條不當而撤銷之者，不在此限。」學
    理上以上訴不利益變更禁止原則稱之，其前段規定為原則，
    但書規定為例外；上開但書規定，係指舉凡變更原審判決所
    引用之刑罰法條（無論刑法總則、分則或特別刑法，均包括
    在內），皆不受上訴不利益變更禁止原則之限制，俾合理、
    充分評價行為人的犯行，以實現實體的正義。查原審就被告
    行使附表一所示文件之行為，僅論處被告係犯行使偽造私文
    書罪，未及審酌被告就提出附表二各編號所示文件與中壢區
    公所公務員登載，此部分乃涉犯使公務員登載不實罪，且與
    前揭行使偽造私文書罪有想像競合之一罪關係，容有違誤，
    業如前述，因原審適用法條已有不當，且本院審酌被告於本
    院審理中猶否認犯行，顯見其毫無悔過之心等情，是本案雖
    係由被告提起上訴，惟本院係以原判決有疏未就被告所犯使
    公務員登載不實部分之罪併予審理為由而撤銷之，乃合於上
    開刑事訴訟法第370 條第1 項但書所定禁止不利益變更原則
    之例外情形，準此，本院撤銷原審判決，自得判處較原審更
    重之刑期，併予指明。
據上論斷，應依刑事訴訟法第455 條之1 第1 項、第3 項、第45
2 條、第451 條之1 第4 項但書第2 款、第369 條第1 項前段、
第364 條、第299 條第1 項前段，刑法第216 條、第210 條、第
214 條、第55條、第41條第1 項前段、第219 條，刑法施行法第
1 條之1 第1 項，判決如主文。
本案經檢察官廖榮寬聲請簡易判決處刑，檢察官薛全晉移送併辦
，檢察官林曉霜到庭執行職務。
中　　華　　民　　國　 110　　年　　4 　　月　　23　　日
                  刑事第十七庭審判長法  官  張明道
                                    法  官  張英尉
                                    法  官  李思緯
以上正本證明與原本無異。
如不服本判決應於收受判決後20日內向本院提出上訴書狀，並應
敘述具體理由。其未敘述上訴理由者，應於上訴期間屆滿後20日
內向本院補提理由書(均須按他造當事人之人數附繕本)「切勿逕
送上級法院」。
                                    書記官　薛福山
中　　華　　民　　國　 110　　年　　4 　　月　　26　　日

附表一：
編號 偽造之文件名      稱         偽造之署押及數量  備        註 1 公卿世家社區大樓管理委員會公寓大廈（社區）推選召集人公告 區分所有權人簽章欄 偽造之「黃東梅」署押1 枚 他字卷第615 號卷第130 頁反面 

附表二：
編號 文書名 不實內容 實際內容 1 公卿世家社區大樓107 年度第1 屆區分所有權人會議開會通知單  （開會時間為107 年1 月25日） 召集人為曾淑盈 召集人為劉建德   會議召開名義：召開區分所有權人會議  （詳見他字第615 號卷第131 頁） 會議召開名義：召開自治委員會 2 公卿世家社區大樓107 年度區分所有權人會議紀錄  （開會時間為107 年1 月25日） 召集人為曾淑盈 召集人為劉建德   開會事由：為修繕地下室嚴重積水和天花板滲漏水及成立正式管委會 文書實際名稱為「公卿世家自治委員會會議紀錄」；無開會事由   報告事項及決定：此次因人數未達三分之二，無法進行議案討論及決議，故地下室淹水、天花板滲漏水、鋼筋外露及是否成立管委會，待重新召開會議再進行討論（詳見他字第615 號卷第131 頁反面） 會議內容：地下室淹水問題、社區基金收取、監視器問題、社區大門磁扣、地下室車庫門禁及後續管理問題、社區清潔及衛生問題、摩托車停車位問題、成立管委會問題、美化社區門面問題、是否變更社區基金帳戶名字、地下室公用蓄水池、水塔清洗及遴選新自治委員會委員等案由，上開各案由均有決議辦法，詳細內容參看他字第615 號卷第48至49頁 3 公卿世家社區大樓107 年度第 1 屆第2 次區分所有權人會議開會通知單（重新召開會議）  （開會時間為107 年3 月17日） 召集人為曾淑盈 召集人為劉建德   聯絡人為涂芯妮  （詳見他字第615 號卷第132頁反面） 聯絡人為黃東梅及被告  （詳見他字第615 號卷第7頁） 4 公卿世家社區大樓107 年度區分所有權人重新召開會議紀錄  （開會時間為107 年3 月17日） 召集人為曾淑盈 召集人為劉建德   開會事由為「為修繕地下室嚴重積水和天花板滲漏水及成立正式管委會」；該次會議中推選被告、黃俊耀、黃依琳、曾玉荃、涂芯妮、董彩越、蕭家崇、吳修慧、黃微妤共9 名管理委員，並決議「管委會的會議，住戶可以旁聽，但無發言及表決權！」（詳見他字第615 號卷第133 至134頁） 文書實際名稱為「公卿世家社區大樓107年度第6 屆第2 次區分所有權人會議紀錄通知書」：開會事由為「成立管理委員會及修繕地下室」；該次會議中並無決議成立管委會之9 名管理委員為何人（詳見他字第615 號卷第46至47頁）